臺灣高雄地方法院刑事判決
111年度原金簡上字第2號
上  訴  人  臺灣高雄地方檢察署檢察官  
被      告  林國賢



指定辯護人  本院公設辯護人林易志                    
上列上訴人因被告違反洗錢防制法案件，不服本院高雄簡易庭中
華民國111年3月21日110年度原簡字第31號刑事簡易判決（聲請
簡易判決處刑案號：110年度偵字第9018號、移送併辦案號：110
年度偵字第17474號、110年度偵字第24172號）提起上訴，本院
管轄之第二審合議庭判決如下：
    主  文
原判決撤銷。
林國賢犯幫助洗錢罪，處有期徒刑參月，併科罰金新臺幣壹萬元
，罰金如易服勞役，以新臺幣壹仟元折算壹日。緩刑貳年，並應
於本判決確定之日起壹年內履行如附表二所示之負擔。
    事  實
一、林國賢雖預見率爾將金融帳戶之存摺、提款卡、密碼提供給
    不具信賴關係之他人，即等同將金融帳戶提供給該他人使用
    ，而可能幫助該他人遂行詐欺取財犯行或幫助掩飾、隱匿他
    人犯罪所得之去向與所在，仍基於幫助詐欺取財及幫助洗錢
    之不確定故意，於民國109年8、9月間，在高雄市前鎮區統
    一超商慶華門市，將其申辦之陽信商業銀行帳號0000000000
    00號帳戶、兆豐國際商業銀行帳號00000000000號帳戶之存
    摺、金融卡、密碼，交付予姓名、年籍均不詳，自稱「王先
    生」之人，而容任「王先生」持之作為向他人詐欺取財，並
    掩飾、隱匿犯罪所得之去向與所在之工具。嗣「王先生」所
    屬之詐欺集團成員，共同意圖為自己不法之所有，基於詐欺
    取財及洗錢之犯意聯絡，推由部分成員，以附表一所示之時
    間、方式，詐騙如附表一所示之人，致渠等陷於錯誤，於附
    表一所示時間，將附表一所示之金額，分別匯至附表一所示
    之帳戶內，並隨即遭詐欺集團成員提領，而生掩飾、隱匿詐
    欺犯罪所得之去向、所在之結果。嗣因附表一所示之人察覺
    有異報警處理，而循線查悉上情。
二、案經吳靜妮、劉源哲、許育婕訴由高雄市政府警察局鳳山分
    局、岡山分局報告臺灣高雄地方檢察署檢察官偵查後聲請簡
    易判決處刑、移送併辦。
    理  由
一、證據能力：
    本判決所引用之證據資料（詳後引用之各項證據），其中係
　　屬傳聞證據部分，縱無刑事訴訟法第159 條之1至第159條之
    4或其他規定之傳聞證據例外情形，惟因被告林國賢及其辯
    護人、檢察官均已同意作為證據使用（院二卷第141至158頁
    ），且本院審酌卷內並無事證顯示各該陳述之作成時、地與
    週遭環境，有何致令陳述內容虛偽、偏頗之狀況後，亦認為
    適當，應依刑事訴訟法第159條之5第1項之規定，為傳聞法
    則例外，而有證據能力。　　
二、被告林國賢就上開犯罪事實坦承不諱（院二卷第139頁），
    且有附表一證據出處欄所示之證據在卷可證，足見被告前開
    任意性自白與事實相符，可資採為認定犯罪事實之依據。綜
    上所述，本案事證明確，被告犯行堪以認定，應予依法論科
    。　　
三、論罪科刑：
㈠核被告所為，係犯刑法第30條第1項前段、第339條第1項之幫助
  詐欺取財罪，以及刑法第30條第1項前段、洗錢防制法第2 條
  第2款、同法第14條第1項之幫助洗錢罪。　　　
㈡按刑法上之幫助犯，係對於犯罪與正犯有共同之認識，而以幫
  助之意思，對於正犯資以助力，而未參與實施犯罪之行為者而
  言。如未參與實施犯罪構成要件之行為，且係出於幫助之意思
  提供助力，即屬幫助犯，而非共同正犯。查被告提供上開2帳
  戶之存摺、提款卡、密碼予「王先生」，作為詐欺集團收受、
  提領詐欺犯罪所得之工具，固使得不法份子得以遂行詐欺取財
  及洗錢之犯行，然被告單純提供上開2帳戶予他人使用之行為
  ，並不等同於向附表一所示之被害人施以欺罔之詐術行為，亦
  無證據證明被告有參與詐欺取財、洗錢犯行之構成要件行為，
  或與實行詐欺取財、洗錢犯行之人有犯意聯絡，僅係對於該實
  行詐欺取財、洗錢犯行之人資以助力，衡諸前揭說明，應論以
  幫助犯。　
㈢被告以一次交付帳戶之行為，同時幫助詐欺集團成員向附表一
  所示之人詐欺取財及幫助實施洗錢等犯行，屬一行為觸犯數罪
  名之想像競合犯，應依刑法第55條規定，從一重以幫助洗錢罪
  處斷。
㈣移送併辦意旨（110年度偵字第17474號：附表一編號2至3、110
  年度偵字第24172號：附表一編號4）與本案經聲請簡易判決處
  刑部分（附表一編號1）有想像競合之裁判上一罪關係，本院
  自得併予審究。又聲請意旨（即附表一編號1）、移送併辦意
  旨（即附表一編號2至3）雖未敘及被告涉犯幫助洗錢罪，但此
  部分與業經聲請之幫助詐欺取財罪有想像競合之裁判上一罪關
  係，為聲請效力所及，本院亦得一併審理。
㈤加重、減輕部分：
1.被告為幫助犯，所犯情節較正犯輕微，爰依刑法第30條第2項
  規定減輕其刑。　
2.被告自白幫助洗錢之犯行，亦應依洗錢防制法第16條第2項之
  規定減輕其刑，並依法遞減之。
㈥原判決認被告上開犯行事證明確，予以論罪科刑，固非無見。
  惟查：
1.原判決未考量本案尚有被害人廖靖玟、告訴人許育婕之損害未
  被填補，檢察官以被告未與告訴人許育婕達成和解、未賠償告
  訴人許育婕之損失即為緩刑判決為由提起上訴，為有理由。
2.又被告自承，有因交付本案2帳戶而獲得2萬7000元，嗣又返還
  3000元一節（院一卷第45至47頁），可知被告本案之犯罪所得
  為2萬4000元。然被告於原審時既已賠償告訴人吳靜妮2萬元、
  劉源哲1萬元，則被告賠償之數額已超過其犯罪所得，原判決
  再對被告之犯罪所得宣告沒收，已有過苛之虞，亦有不當。
3.原判決既有上開可議之處，自應由本院予以撤銷改判。
㈦本院審酌國內現今詐欺案件盛行，被告竟仍率爾提供上開2帳戶
  給詐欺集團作為詐欺取財、洗錢之工具，除造成附表一所示之
  被害人因而受有損害外，亦助長詐欺取財、洗錢犯罪之猖獗，
  行為實有可議之處，惟念及被告業已坦承犯行，犯後態度尚可
  ，另兼衡被告自承之智識程度、工作、收入、生活情狀等節（
  因涉及個人隱私，故不予揭露，詳如院二卷第159頁）、刑法
  第57條之各款事由等一切情狀，量處如主文所示之刑，並就併
  科罰金部分，諭知易服勞役之折算標準，以示懲儆。　　
㈧被告未曾因故意犯罪受有期徒刑以上刑之宣告，有臺灣高等法
  院被告前案紀錄表在卷為憑，本院審酌被告於原審即已坦承犯
  行，態度尚可，且被告本案所為，主觀上僅屬未必故意，惡性
  未深。本院考量上情，慮及被告一時失慮而觸法，諒經此偵、
  審程序，理當知所警惕，信無再犯之虞；再刑罰固屬國家對於
  犯罪之人，以剝奪法益之手段，所加之刑法之制裁，惟其積極
  目的，則在預防犯人之再犯，故對於惡性未深，天良未泯者，
  若因一時觸法即置諸刑獄，自非刑罰之目的，本院斟酌後認被
  告本案所為，主觀上僅屬未必故意，惡性未深，若受刑之執行
  ，將喪失彌補其犯罪所造成損害之機會與能力，造成被害人及
  被告雙輸之局態，因認前開所宣告之刑以暫不執行為適當，爰
  依刑法第74條第1項第1款規定諭知緩刑2年，以符修復式司法
  之刑事政策。又本案既然尚有被害人廖靖玟、告訴人許育婕之
  損害未被填補，本院為顧及渠等2人之權益，使其所受之損害
  能獲得彌補，並參考渠等2人之被害金額、被告之給付能力、
  被告所為僅為幫助犯，爰依刑法第74條第2項第3款規定，於緩
  刑期間課予如附表二所示之負擔，倘被告未遵循本院諭知之負
  擔而情節重大者，檢察官於緩刑期間內得依刑事訴訟法第476 
  條及刑法第75條之1第1項第4款之規定，聲請撤銷緩刑之宣告
  。又依刑法第74條第4項之規定，本判決命被告限期支付如附
  表二所示緩刑之負擔，得為民事強制執行名義，如被告未依附
  表二所示條件給付，被害人廖靖玟、告訴人許育婕即得以本判
  決為執行名義，聲請民事強制執行。另本院認以附表二之緩刑
  條件已可讓被告知所警惕而無再犯之虞，且已可填補被害人廖
  靖玟、告訴人許育婕所受之損害，自無再命被告為義務勞務及
  付保護管束之必要，併此敘明。
㈨按洗錢防制法第18條第1項前段固規定：「犯第十四條之罪，其
  所移轉、變更、掩飾、隱匿、收受、取得、持有、使用之財物
  或財產上利益，沒收之」，但條文並無「不問屬於犯罪行為人
  與否」之要件，當以屬於（按指實際管領）犯罪行為人者為限
  ，始應沒收。查被告交付上開2帳戶給「王先生」後，附表一
  被害人匯入之款項，隨即遭詐欺集團其他成員提領，非在被告
  實際管領中，自無從依上開規定諭知沒收，附此敘明。
據上論斷，依刑事訴訟法第455條之1第1項、第3項、第364條、
第369條第1項前段、第299條第1項前段，判決如主文。　
本案經檢察官吳協展聲請簡易判決處刑及移送併辦、檢察官鄭博
仁移送併辦，並經檢察官李白松到庭執行職務。
中　　華　　民　　國　    111　 年　　8　 月　　26  　日
                  刑事第十四庭  審判長法　官  呂明燕
                                      法  官  吳書嫻
                                      法  官  胡慧滿
以上正本證明與原本無異。
不得上訴。
中　　華　　民　　國　　111 　年　　8 　　月　　26　　日
　　　　　　　　　　　　　　　　　　　書記官　陸艷娣
附錄本案論罪科刑法條：
刑法第30條
幫助他人實行犯罪行為者，為幫助犯。雖他人不知幫助之情者，
亦同。
幫助犯之處罰，得按正犯之刑減輕之。
刑法第339 條
意圖為自己或第三人不法之所有，以詐術使人將本人或第三人之
物交付者，處五年以下有期徒刑、拘役或科或併科五十萬元以下
罰金。
以前項方法得財產上不法之利益或使第三人得之者，亦同。
前二項之未遂犯罰之。
洗錢防制法第2條
本法所稱洗錢，指下列行為：
一、意圖掩飾或隱匿特定犯罪所得來源，或使他人逃避刑事追訴
    ，而移轉或變更特定犯罪所得。
二、掩飾或隱匿特定犯罪所得之本質、來源、去向、所在、所有
    權、處分權或其他權益者。
三、收受、持有或使用他人之特定犯罪所得。
洗錢防制法第14條
有第二條各款所列洗錢行為者，處七年以下有期徒刑，併科新臺
幣五百萬元以下罰金。
前項之未遂犯罰之。
前二項情形，不得科以超過其特定犯罪所定最重本刑之刑。　　
附表一：
編號 告訴人/ 被害人 詐騙方式 被害人匯款之時間（民國）、金額（新臺幣）、匯入之帳戶  證據出處 1 被害人 廖靖玟 詐欺集團成員於109年11月間，以LINE暱稱「SWK世鴻」向廖靖玟佯稱：可投資獲利云云。 109年11月13日，匯款2萬元至林國賢之陽信銀行帳戶 1.證人廖靖玟於警詢中之證述（偵一卷第15至19頁） 2.匯款明細（偵一卷第41頁） 3.上開陽信銀行帳戶之開戶資料及交易明細（院二卷第73至79頁）　 2 告訴人 吳靜妮 詐欺集團成員於109年10月間，以交友軟體暱稱「Lun」向吳靜妮佯稱：加入「瑞銀國際」投資平台可獲利云云。 109年11月6日，匯款2萬元至林國賢之陽信銀行帳戶 1.證人吳靜妮於警詢中之證述（警一卷第35至38頁） 2.匯款明細（警一卷第57頁） 3.上開陽信銀行帳戶之開戶資料及交易明細（院二卷第73至79頁） 3 告訴人 劉源哲 詐欺集團成員於109年9月間，以LINE暱稱「靖」向劉源哲佯稱：可加入「ALANFX」投資網站獲利云云。 109年11月11日，匯款1萬元至林國賢兆豐銀行帳戶 1.證人劉源哲於警詢中之證述（警一卷第81至86頁） 2.匯款明細（警一卷第91頁） 3.上開兆豐銀行帳戶之開戶資料及交易明細（院二卷第63至69頁） 4 告訴人 許育婕 詐欺集團成員於109年10月間，以LINE暱稱「楊靜」、「邵書」向許育婕佯稱：可在「FT」投資平台獲利云云。 109年11月12日，匯款8萬1400元至林國賢陽信銀行帳戶 1.證人許育婕於警詢中之證述（警二卷第73至78頁） 2.匯款明細（偵三卷第49頁） 3.上開陽信銀行帳戶之開戶資料及交易明細（院二卷第73至79頁） 
附表二：
應履行之負擔 ①林國賢應給付廖靖玟新臺幣壹萬元。 ②林國賢應給付許育婕新臺幣肆萬元。 上開給付期限，均應於本判決確定之日起壹年內為之。